【裁判字號】    89,自,42
【裁判日期】    891220
【裁判案由】    詐欺等
【裁判全文】
臺灣彰化地方法院刑事判決                            八十九年度自字第四二號
    自  訴  人  甲○○
    自訴代理人  丙○○
    被      告  乙○○○
右列被告因詐欺等案件，經自訴人提起自訴，本院判決如左：
    主  文
乙○○○行使偽造私文書，足以生損害於他人，處有期徒刑伍月。
    事  實
一、乙○○○於民國八十七年三月間，以其所有之房屋修繕需款為由，向甲○○邀約
    參加以其為會首，會期自八十七年三月十五日起至八十八年五月十五日止，含會
    首共十五會，每會新臺幣（下同）二萬元採內標制，每會每月十五日在彰化縣花
    壇鄉○○路三六二巷二十號開標之互助會，並由會員於標單上填寫投標者姓名及
    標金開標之方式決定何人得標，並採內標方示投標，乙○○○即負責於開標後收
    取標金、交付得標會款等事。詎待該會進行至第七或第八會時，乙○○○竟意圖
    為自己不法之所有，未先徵得甲○○同意，即冒用甲○○名義，填寫不詳之標金
    於標單競標得標，使當會活會會員共約七人陷於錯誤（該活會會員姓名業無法查
    明）而交付會款，足以生損害於各活會會員及甲○○，並共計詐得活會之會款約
    五十二萬元，待甲○○欲投標時始發現上情，乙○○○雖開立五十二萬元之商業
    本票予甲○○，惟迄今亦未兌現。
二、案經甲○○提起自訴。
    理  由
一、訊據被告乙○○○矢口否認上開犯行，辯稱: 伊不是冒標，係向自訴人借標，有
    先得到自訴人同意云云。惟查，上揭事實，業據自訴人及自訴代理人指訴綦詳，
    且果如被告所辯係有先得自訴人同意借標，則衡於一般經驗常情，自訴人為取得
    借標之擔保，被告應會於甫得標時即開立本票，惟被告迨至全會已進行結束之八
    十八年五月二十九日始開立本票，有該本票影本附卷可稽，是自訴人所指被告冒
    標後才開立本票予伊等情，較為可採；且被告至今僅歸還自訴人一萬元，猶使自
    訴人追索無著，更見其有不法所有意圖，所辯應係卸詞，尚難採信，犯行堪以認
    定。
二、按民間互助會之會員，於空白紙上書寫競標會員姓名及一定之金額，出示以競標
    ，依我國民間互助會之習慣，即表示該會員擬以該金額為利息競標，該「標單」
    即係刑法第二百二十條第一項之準私文書，被告偽造並持以行使以供詐取會款，
    足以生損害於被冒標之會員及其他活會會員；核被告所為，係犯刑法第二百十六
    條、第二百二十條第一項、第二百十條之行使偽造準私文書罪，及同法第三百三
    十九條第一項之詐欺取財罪，被告偽造甲○○簽名，為偽造文書之部分行為，不
    另論罪；其偽造文書之低度行為，應為行使文書之高度行為所吸收，亦不論罪。
    被告等以一冒標行為同時詐騙活會會員多人，為想像競合犯，應依刑法第五十五
    條前段之規定，從一重處斷。又被告係以行使偽造標單之方法達其詐欺取財之目
    的，所犯行使偽造文書罪與詐欺取財罪二罪間有方法結果之牽連關係，為牽連犯
    ，應依刑法第五十五條之規定從一重之行使偽造文書罪處斷。爰審酌被告犯罪動
    機、目的、手段、所生之危害、尚未能與自訴人達成和解及犯後之態度等一切情
    狀，量處如主文所示之刑，以示懲儆。另偽造之標單，業於開標後丟棄滅失，已
    具被告供承在卷，爰不為沒收之諭知，附此敘明。
據上論斷，應依刑事訴訟法第三百四十三條、第二百九十九條第一項前段，刑法第二
百十六條、第二百十條、第三百三十九條第一項、第五十五條，罰金罰鍰提高標準條
例第一條前段，判決如主文。
中    華    民    國    八十九    年    十二      月        二十        日
                                臺灣彰化地方法院刑事第一庭
                                    法      官  吳  俊  螢
右正本證明與原本無異。
如不服本判決，應於送達後十日內向本院提出上訴狀(須附繕本)。
                                    法院書記官  莊  素  美
中    華    民    國    八十九    年    十二      月       二十二       日
刑法第二百十六條
行使第二百十條至第二百十五條之文書者，依偽造、變造文書或登載不實事項或使登
刑法第二百十條
偽造、變造私文書，足以生損害於公眾或他人者，處五年以下有期徒刑。
載不實事項之規定處斷。
刑法第三百三十九條
意圖為自己或第三人不法之所有，以詐術使人將本人或第三人之物交付者，處五年以
下有期徒刑、拘役或科或併科一千元以下罰金。
以前項方法得財產上不法之利益或使第三人得之者亦同。
前二項之未遂犯罰之。


司法院資訊處製作；財團法人民間司法改革基金會備份。
